臺灣板橋地方法院刑事判決　　　　　　　94年度易字第1384號
聲　請　人　臺灣板橋地方法院檢察署檢察官
被　　　告　甲○○
上列被告因違反毒品危害防制條例案件，經檢察官聲請簡易判決
處刑（94年度偵字第13020 號），本院認不宜適用簡易程序，改
依通常程序審理，判決如下：
    主  文
甲○○無罪。
    理  由
一、公訴意旨略以：被告甲○○明知海洛因業經毒品危害防制條
    例公告列為第一級毒品，不得擅自持有，竟猶基於持有第一
    級毒品之犯意，於民國九十四年五月四日某時許，在台北縣
    新莊市○○路十三號前，受真實姓名年籍不詳綽號「小潘」
    之男子所託代為保管而持有第一級毒品海洛因三包（總毛重
    四點八一公克），嗣於同日十五時三十分許，在上址為警臨
    檢，經其同意搜索當場在甲○○隨身攜帶之手提包內查獲，
    並扣得上開毒品，因認被告涉犯毒品危害防制條例第十一條
    第一項之持有第一級毒品罪嫌等語。
二、訊據被告堅詞否認有何公訴意旨所指持有第一級毒品海洛因
    犯行，並以：伊於九十四年五月四日接獲友人李嘉貞電話稱
    無錢付旅社房租，始於同日下午前往台北縣新莊市○○路十
    三號皇朝旅社五○六號房找李嘉貞要幫忙付房租，伊進房門
    沒多久，警察就來了，在房內地上塑膠袋內咖啡色皮包中查
    獲海洛因毒品及玻璃球二顆等物，因當時房內連伊在內之李
    嘉貞、翁紳舜、葉均圩、吳政勳共五人，沒有人承認前開內
    含毒品之塑膠袋是誰的，警察就將伊等五人全部帶回派出所
    ，警察說沒人承認毒品是何人持有，無法做警詢筆錄移送檢
    察官，要伊等自己處理毒品究竟何人的，伊等商量後，因葉
    均圩、李嘉貞等人各自都有前科，葉均圩甚且還在假釋中，
    只有伊在少年時有前科後來就沒有，比較沒關係，且葉均圩
    等人說伊只要交代是幫人拿前開裝有毒品的袋子，不知道內
    有毒品，就沒事了，伊不知道幫人擔罪，可能也有事，才在
    警詢、偵查中都說前開查獲內裝海洛因之手提袋是伊幫「小
    潘」帶上去旅社五○六號房，「小潘」去停車，結果警察就
    來了，但事實上並無「小潘」之人，伊不知內有毒品之皮包
    是誰的，也並未幫「小潘」帶內裝有毒品之皮包去旅社等語
    置辯。
三、按犯罪事實應依證據認定之，無證據不得認定其犯罪事實；
    又被告或共犯之自白，不得作為有罪判決之唯一證據，仍應
    調查其他必要之證據，以察其是否與事實相符，刑事訴訟法
    第一百五十四條第二項、第一百五十六條第二項定有明文。
    又認定不利於被告之事實，須依積極證據，苟積極證據不足
    為不利於被告事實之認定時，即應為有利於被告之認定，更
    不必有何有利之證據。而此所謂之證據，須確能為被告有罪
    之證明，而無瑕疵可指者，始足當之；其為訴訟上之證明，
    則須至任何之一般人均認其為真正，而無所懷疑之程度，此
    最高法院三十年上字第八一六號、六十九年度台上字第四九
    一三號、七十六年度台上字第四九八六號亦著有判例。再不
    能證明被告犯罪者，應諭知無罪之判決，亦為刑事訴訟法第
    三百零一條第一項前段所定明。
四、按公訴人認被告涉犯持有第一級毒品犯行，無非以(一)、前開
    於咖啡色皮包內所查獲白色粉末二包（毛重四點五八公克）
    、香煙盒內白色粉末一包（毛重零點二三公克），共計毛重
    四點八一公克，經鑑定均含海洛因成分之台灣檢驗科技股份
    有限公司二○○五年六月十五日、同年月十七日濫用藥物檢
    驗報告二紙（見九十四年度核退毒偵字第一二○五號偵查卷
    第九、十頁）。(二)、被告於警詢時就前開查獲海洛因毒品，
    於台北縣政府警察局新莊分局扣押物品目錄表之所有人/ 持
    有人/ 保管人欄位上簽名，表示被告業以書面自白承認持有
    該等海洛因。(三)、被告於警詢、偵查均供認內有前開查獲海
    洛因之皮包為其受託「小潘」持有而攜至皇朝旅社等資為論
    據。經查：
(一)、前開扣案之白色粉末二包（毛重四點五八公克）、白色粉末
    一包（毛重零點二三公克），共計毛重四點八一公克，經鑑
    定均含海洛因成分，有前揭台灣檢驗科技股份有限公司二○
    ○五年六月十五日、同年月十七日濫用藥物檢驗報告二紙在
    卷可參；又被告業就前開扣案第一級海洛因毒品於台北縣政
    府警察局新莊分局扣押物品目錄表之所有人/ 持有人/ 保管
    人欄位上簽名，亦有被告不否認其上簽名真正之台北縣政府
    警察局新莊分局扣押物品目錄表在卷可稽，是被告業於警詢
    時以書面自白前開為警查獲之海洛因為其持有乙節，固可認
    定。
(二)、然依據現場目擊證人翁紳舜於本院審理時結證稱：我去到旅
    社五○六房沒多久，甲○○就來了，他拿錢叫我去買飲料，
    我買完上來後警察就來敲門了，警察敲門時我們問是誰，他
    說是房間服務就衝進來了，進來後吳政勳在睡覺，我跟甲○
    ○在看電視，葉均圩跟李嘉貞坐著聊天，警察就在吳政勳的
    旁邊看到一個手提皮問是何人的，但沒有人承認，結果警察
    又問磅秤及有海洛因的香菸及吸食器是誰的，李嘉貞說是她
    的，（其餘的）就沒有人要承認，就全部帶回警局。（甲○
    ○來時，你有無看到他手上有手提包？）他空手來的。（後
    來警察在問沒有人要承認的手提包，是否甲○○帶上來的？
    ）確定不是，他一進門就說都沒有飲料可以喝，他就拿錢叫
    我去買飲料，我印象中很確定他是空手來的等語屬實在卷（
    見本院九十四年度簡字第四○四○號卷第六十一至六十六頁
    ）。證人翁紳舜既明確證稱前開內含海洛因之皮包並非被告
    攜至為警查獲現場，則被告辯稱伊並無持有海洛因等語，已
    非無據。
(三)、又就被告警詢時對前開查獲海洛因毒品，於台北縣政府警察
    局新莊分局扣押物品目錄表之所有人/ 持有人/ 保管人欄位
    上簽名之過程及被告警詢供述之內容，證人翁紳舜於本院審
    理時證稱：我們移送到警局時，警察一開始不幫我們寫筆錄
    ，我們希望趕快寫一寫送到檢察官那，警察說沒有人要承認
    ，要我怎麼寫，那時吳政勳在睡覺，剩我、李嘉貞、甲○○
    、葉均圩醒著，警察叫我們討論誰承認是持有毒品的，就可
    以寫筆錄送了，我們就討論，葉均圩因為有被判刑，是假釋
    出監當中，我們討論是不是可以讓葉均圩不要送，最後講一
    講才會由甲○○承擔這件事（你所謂由甲○○承擔是何意？
    ）手提包內毒品的事。（手提包究竟誰的？）我也不知道，
    我去那原本是要找葉均圩。（有無小潘這個人？）沒有。（
    你們在警局放置情形？）分開坐，李嘉貞被關在偵訊室，其
    他人是在辦公室分開坐。（你們討論由誰承擔罪責，警察會
    聽不到嗎？）警察就坐在我們旁邊，還說你們還討論不出來
    哦，那我就全部送。（有幾個警察？）蠻多的，但警察在忙
    交管的事，沒在理我們，但是有一個警察坐在我們旁邊看我
    們，那警察就坐在那邊顧我們。（知道是那個警察嗎？）不
    知道，但看到人可能想得起來，但不是幫我做筆錄的警察，
    看我們的人是一線四星（知否做偽證最高可處到七年有期徒
    刑？）知道，剛才所述實在。（提示二六一○號卷內搜索扣
    押目錄表簽名是什麼時候簽的？）是在我們討論出來由誰承
    擔那一部份的毒品是何人承擔之後，警察幫我們做筆錄之後
    才簽的等語在卷（見本院九十四年度簡字第四○四○號卷第
    六十一至六十六頁）；證人陳安隆即本件查獲員警於本院審
    理中證稱：（查獲經過？）王逸信跟王文杰巡邏通知我們，
    請求我們支援，他們發現從（皇朝旅社）旅客住宿名單中的
    李嘉貞有多次毒品前科，又說李嘉貞所住的旅館房間的訪客
    有很多人，我們就請工作人員會同我們去敲李嘉貞房間門，
    門開時，我們就表明是警察，我們進去裡面看到化粧台上就
    放有吸食器、電子磅秤，在他們同意搜索下，就對在場五位
    實施搜索，我們進去時有二人在睡覺，我們叫旁邊的人把他
    們叫醒要開始實施檢查並請他們把身上物品拿出來，吳政勳
    從口袋取出毒品，地上有一個塑膠袋，塑膠袋內有皮包，皮
    包內有毒品海洛因，我們問是誰的，沒有人要承認，就把在
    場的五個人帶回警察局分開訊問。（當場有問塑膠袋是誰的
    ，沒有人承認？）是。在查獲當時及移送到警察局前，有看
    到或聽到其他在場毒品嫌移人要求被告擔下來？）沒有，我
    們問葉均圩，他說他是假釋出獄，有七年的徒刑，如果再犯
    ，將會合併，並沒有聽到在場嫌疑人叫被告擔罪的事情。（
    是否有可能其他被告要求被告擔罪，而你們沒有聽到？）因
    為本件有夜間訊問的情形，而他們（剛開始）不同意夜間訊
    問，所以在警詢筆錄前，我們有將他們分別上拷，好像是二
    個人拷在偵訊室，其他三個人在辦公室，警察局只有一間偵
    訊室，而且夜間有人會要求上廁所，可能有交談的舉動。當
    時要做夜間訊問筆錄時，有人願意有人不願意，甲○○剛開
    始不願意，到了凌晨時他又願意，所以才幫他做筆錄。吳政
    勳說他睡著了，在他口袋內的毒品不是他的，他不知道是誰
    的，這樣推託等語在卷（見本院九十四年度簡字第四○四○
    號卷第十七至二十頁）。證人翁紳舜所述前開查獲海洛因，
    皇朝旅社五○六號房內連同被告在內之五人，無人願承認為
    其持有，被告等五人始均由警帶回警察局，在警察局欲製作
    警詢筆錄之初，亦無人承認持有前開海洛因，後經商討後，
    被告願承擔海洛因為其持有，警察嗣即為之製作警詢夜間詢
    問筆錄等情，與證人即查獲員警陳安隆所述查獲海洛因時，
    確實無人承認持有，將被告等人帶回警察局時，被告等人有
    商討交談之機會，被告一開始不願製作警詢夜間訊問筆錄，
    後至凌晨又同意，才製作夜間詢問筆錄等語，大致相符；參
    酌葉均圩前於八十五年間，因犯強盜案，經台灣台中地方法
    院以八十五年度訴字第二三七四號判決判處有期徒刑十二年
    八月，刑期起算日期為八十六年六月十七日，指揮書執畢日
    期為九十八年四月二十三日，九十一年八月二十一日縮短刑
    期假釋出監；吳政勳前於八十六年間，因違反麻醉藥品管理
    條例案件，經台灣高等法院以八十六年度上訴第五一○○號
    判決判處有期徒刑二年十月（刑期起算日期為八十八年八月
    五日，指揮書執畢日期為九十一年三月二十九日），八十八
    年間，因犯槍砲彈藥刀械管制條例案件，經本院以八十九年
    度訴字第五一二號判決判處有期徒刑一年六月（自九十一年
    三月三十日起接續執行，九十二年九月二十九日執行完畢）
    ，九十一年二月八日縮短刑期假釋出監並付保護管束，九十
    二年八月八日保護管束期滿未經撤銷假釋，未執行之刑期視
    為已執行完畢；李嘉貞前因施用毒品，於九十二年十一月二
    十七日入勒戒處所，觀察、勒戒，同年十二月十八日出所；
    翁紳舜前於八十九年間，因施用毒品，經送勒戒處所，觀察
    、勒戒，九十年五月二日，因無繼續施用傾向出所，九十年
    間，復因毒品危害防制條例案件，經本院以九十年度重簡字
    第一一八六號刑事簡易判決判處有期徒刑三月，緩刑三年在
    案；被告前於八十年間，因違反麻醉藥品管理條例案件，經
    台灣台中地方法院以八十年度易字第三二六九號判決判處拘
    役三十日確定在案等情，有葉均圩、吳政勳、李嘉貞、翁紳
    舜及被告之台灣高等法院被告全國前案紀錄表在卷可稽，則
    證人翁紳舜前開證稱因葉均圩假釋中，故商討葉均圩因假釋
    出監中，是不是可以讓葉均圩不要送，最後講一講才會由甲
    ○○承擔持有毒品海洛因等語，及被告辯稱因除伊是年輕時
    有前科，前科紀錄比較久，其餘在場葉均圩等人均有刑案在
    身，商討後，才由伊出面承擔等語，即非子虛；況證人翁紳
    舜既於表示知悉偽證罪之刑罰後，仍為前開證述，俱徵證人
    翁紳舜前開證述查扣海洛因並非被告持有，搜索扣押目錄表
    上之簽名是在我們討論出來由誰承擔那一部份的毒品，警察
    幫我們做筆錄之後才簽的，事實上並無「小潘」之人等語，
    應可信實。是被告辯稱係因商討後始由伊承擔所查獲海洛因
    持有事宜，並虛捏「小潘」之人，於警詢、偵查中偽稱係受
    「小潘」所託攜內含海洛因之皮包至查獲現場，伊以為只要
    說是幫別人帶袋子，並不知袋子內有毒品就會沒事等語，洵
    屬有據，可以採信。
(四)、是本件被告固曾於警詢時，在台北縣政府警察局新莊分局扣
    押物品目錄表之所有人/ 持有人/ 保管人欄位上簽名，而以
    書面自白，前開為警查獲之海洛因為其持有，其嗣於警詢、
    偵查中亦稱係受「小潘」所託，將內含海洛因之皮包攜至為
    警查獲現場云云，然依諸前開事證，足見查獲海洛因並非被
    告持有，亦無「小潘」之人及被告受「小潘」所託攜內含毒
    品之皮包至查獲現場情事，自難認前開被告簽名表示扣案海
    洛因為其持有之書面自白意思表示係與事實相符，此外，復
    查無其他積極證據足認扣案海洛因確為被告持有，自無從僅
    憑前開扣押物品目錄表上被告簽名表示持有及被告前開警詢
    、偵查中供述係受「小潘」所託攜內含毒品之皮包至查獲現
    場等事證，遽為被告有罪之證明。
五、綜上所述，依公訴人所舉各項事證，尚不足資為被告有公訴
    人所指犯罪之證據，是不能證明被告犯罪，揆諸前開說明，
    本院自應為被告無罪之諭知。
據上論斷，應依刑事訴訟法第三百零一條前段判決如主文。
本案經檢察官徐名駒到庭執行職務。
中　　華　　民　　國　　94　　年　　12　　月　　14　　日
                  臺灣板橋地方法院刑事第四庭
                      審判長法  官  陳恆寬
                            法  官  許必奇
                            法  官  陳明偉
右正本證明與原本無異。
如不服本判決，應於判決送達後十日內，向本院提出上訴狀。
                            書記官  陳慧儷
中　　華　　民　　國　　94　　年　　12　　月　　14　　日
